【裁判字號】    97,訴緝,29
【裁判日期】    971030
【裁判案由】    違反槍砲彈藥刀械管制條例等
【裁判全文】
臺灣雲林地方法院刑事判決              97年度訴緝字第29號
公  訴  人  臺灣雲林地方法院檢察署檢察官
被      告  乙○○
                    國民
                    （現於臺灣雲林第二監獄執行中）
指定辯護人  陳源濱律師
上列被告因違反槍砲彈藥刀械管制條例等案件，經檢察官提起公
訴（94年度偵字第5323號），本院判決如下：
    主  文
乙○○無罪。
    理  由
一、公訴意旨略以：
    被告乙○○未經許可，自不詳時間起，持有具殺傷力仿BERE
    TTA 廠84型半自動改造手槍1 把，及供上述手槍用具殺傷力
    改造子彈26顆，於民國94年12月16日上午08時許，攜帶上開
    槍彈至雲林縣斗六市鎮○路王鏘汽車旅館226 號房與丙○○
    、甲○○、吳怡輝、林依嫺會合後，旋即將上開槍彈置放於
    當時由丙○○所保管持有而屬甲○○所有之黑色背包中。另
    被告乙○○於上開汽車旅館中自其身上取出數量不詳之海洛
    因，無償轉讓第一級毒品海洛因予丙○○、甲○○施用。嗣
    於94年12月16日上午10時許，雲林縣警察局斗南分局員警至
    上開汽車旅館執行通緝犯逮捕時，為警當場查獲，並扣得具
    殺傷力仿BERETTA 廠84型半自動手槍改造手槍1 把，供上述
    手槍用具殺傷力改造子彈26顆及海洛因2 小包，因認被告乙○○涉犯槍砲彈藥刀械管制條例第8 條第4 項未經許可持有
    可發射金屬或子彈具有殺傷力之改造手槍罪、同條例第12條
    第4 項未經許可持有子彈罪及毒品危害防制條例第8 條第1
    項之轉讓第1 級毒品之罪嫌。
二、按犯罪事實應依證據認定之，無證據不得認定犯罪事實；不
    能證明被告犯罪或其行為不罰者，應諭知無罪之判決，刑事
    訴訟法第154 條第2 項、第301 條第1 項分別定有明文。犯
    罪事實之認定，應憑證據，如未能發現相當證據，或證據不
    足以證明，自不能以推測或擬制之方法，以為裁判基礎。而
    認定不利於被告之事實，須依積極證據，茍積極之證據不足
    為不利於被告事實之認定時，即應為有利於被告之認定，更
    不必有何有利之證據，最高法院著有30年上字第816 號判例
    甚明。且刑事訴訟上證明之資料，無論其為直接或間接證據
    ，均須達於通常一般之人均不致有所懷疑，而得確信其為真
    實之程度，始得據為有罪之認定，若其關於被告是否犯罪之
    證明未能達此程度，而有合理懷疑之存在，致使無從形成有
    罪之確信，根據「罪證有疑，利於被告」之證據法則，即不
    得遽為不利被告之認定，亦有最高法院76年度臺上字第4986
    號判例可稽。又最高法院著有92年臺上字第128 號判例，闡
    明「刑事訴訟法第161 條已於91年02月08日修正公布，其第
    1 項規定：檢察官就被告犯罪事實，應負舉證責任，並指出
    證明之方法。因此，檢察官對於起訴之犯罪事實，應負提出
    證據及說服之實質舉證責任。倘其所提出之證據，不足為被
    告有罪之積極證明，或其指出證明之方法，無從說服法院以
    形成被告有罪之心證，基於無罪推定之原則，自應為被告無
    罪判決之諭知。」
三、公訴意旨認被告涉犯槍砲彈藥刀械管制條例第8 條第4 項未
    經許可持有可發射金屬或子彈具有殺傷力之各式槍砲罪嫌、
    同條例第12條第4 項未經許可持有子彈罪嫌及轉讓第一級毒
    品罪嫌，無非係以被告乙○○之警詢、偵查筆錄、同案被告
    即證人丙○○之警詢、偵查及本院95年度訴字第461 號案件
    審理筆錄、證人甲○○之警詢、偵查筆錄、證人吳怡輝、林
    依嫺之警詢筆錄、內政部警政署刑事警察局95年01月05日刑
    鑑字第0940196907號槍彈鑑定書1 份、法務部調查局95年03
    月24日調科壹字第160002937 號鑑定書1 份、現場照片16張
    （不含手機簡訊部分）、扣案改造手槍1 支、改造子彈18顆
    、彈殼10顆、彈頭2 顆等資為論據。
四、被告堅詞否認持有扣案改造手槍、子彈及轉讓海洛因予丙○○、甲○○，辯稱扣案手槍及子彈是丙○○所有，扣案海洛
    因自甲○○身上查獲，並非自其身上查獲，亦非其所有，其
    於案發當時，如有轉讓海洛因予丙○○、甲○○施用之行為
    ，不可能未自其身上查獲任何毒品等語。經查：
(一)、證據能力部分：
１、按被告以外之人於審判外之言詞或書面陳述，除法律有規定
    者外，不得作為證據，刑事訴訟法第159 條第1 項定有明文
    。本件證人丙○○之警詢筆錄，為被告以外之人於審判外之
    陳述，因被告及其辯護人不同意作為證據，又無刑事訴訟法
    第159 條之1 至第15 9條之5 規定例外得作為證據之情形，
    依首開法律規定，自不得作為被告之證據。
２、刑事訴訟法第158 條之3 規定：「證人、鑑定人依法應具結
    而未具結者，其證言或鑑定意見，不得作為證據。」所謂「
    依法應具結而未具結者」，係指檢察官或法官依刑事訴訟法
    第175 條之規定，以證人身分傳喚被告以外之人（證人、告
    發人、告訴人、被害人、共犯或共同被告）到庭作證，或雖
    非以證人身分傳喚到庭，而於訊問調查過程中，轉換為證人
    身分為調查時，此時其供述之身分為證人，則檢察官、法官
    自應依本法第186 條有關具結之規定，命證人供前或供後具
    結，其陳述始符合第158 條之3 之規定，而有證據能力。若
    檢察官或法官非以證人身分傳喚而以共犯、共同被告身分傳
    喚到庭為訊問時，其身分既非證人，即與「依法應具結」之
    要件不合，縱未命其具結，純屬檢察官或法官調查證據職權
    之適法行使，當無違法可言。而前揭不論係本案或他案在檢
    察官面前作成未經具結之陳述筆錄，係屬被告以外之人於偵
    查中向檢察官所為之陳述，本質上屬於傳聞證據，基於保障
    被告在憲法上之基本訴訟權，除該被告以外之人死亡、身心
    障礙致記憶喪失或無法陳述、滯留國外或所在不明而無法傳
    喚或傳喚不到、或到庭後拒絕陳述等情形外，如已經法院傳
    喚到庭具結而為陳述，並經被告之反對詰問，前揭非以證人
    身分而在檢察官面前未經具結之陳述筆錄，除顯有不可信之
    情況者外，依刑事訴訟法第159 條之1 第2 項，仍非不得為
    證據，惟應於判決內敘明其符合傳聞證據例外之理由；又前
    揭非以證人之身分在審判中之陳述筆錄，倘該被告以外之人
    已經法院以證人身分傳喚到庭並經具結作證，且由被告為反
    對詰問，或有前揭傳喚不能或詰問不能之情形外，該未經具
    結之陳述筆錄因屬審判上之陳述，自有證據能力；若係在另
    案法官面前作成之陳述筆錄，本質上亦屬傳聞證據，自得依
    本法第159 條之1 第1 項之規定，認有證據能力。不能因陳
    述人未經具結，即一律適用本法第158 條之3 之規定，排除
    其證據能力（最高法院97年臺上字第1373號、96年臺上字第
    3527號判決意旨參照）。本件丙○○及證人甲○○於偵查未
    經具結之供述筆錄，被告及其辯護人固不同意作為證據，然
    檢察官係以被告身分傳喚丙○○及甲○○到案訊問，而丙○○及甲○○於本院審理時亦已經傳喚到庭具結陳述，並經被
    告及其辯護人為反對詰問，且未有何顯不可信之情形，故依
    上開最高法院判決見解，應認丙○○及甲○○上開於檢察官
    面前陳述之筆錄，得作為被告之證據。
３、再按被告以外之人於審判外之陳述，雖不符傳聞證據得為證
    據之例外規定，而經當事人於審判程序同意作為證據，法院
    審酌該言詞陳述或書面陳述作成時之情況，認為適當者，亦
    得為證據。當事人、代理人或辯護人於法院調查證據時，知
    有第159 條第1 項不得為證據之情形，而未於言詞辯論終結
    前聲明異議，視為有前項之同意，刑事訴訟法第159 條之5
    定有明文。除前開證據外，被告及其辯護人對於檢察官所舉
    其餘書面證據，於本院審理時均表示同意作為證據使用，本
    院審酌該證據之取得過程並無瑕疵，與本案待證事實間復具
    有相當之關聯性，自得採為證據。
(二)、實體認定部分：
１、被告與丙○○、甲○○、吳怡輝、林依嫺等人，於94年12月
    16日上午10時許，在雲林縣斗六市鎮○路王鏘汽車旅館226
    號房為警查獲，並扣得仿BERETTA 廠84型半自動手槍製造之
    槍枝換裝土造金屬槍管而成之改造手槍1 支及改造子彈26顆
    、彈殼2 顆及海洛因2 包等物一節，業據被告於警詢、偵訊
    及本院審理時坦承不諱，核與丙○○於偵查、本院95年度訴
    字第461 號案件審理時，及甲○○於警詢、偵查，與吳怡輝
    、林依嫺於警詢供述或證述情節，大致相符，復有改造手槍
    1 支、改造子彈26顆、海洛因2 包扣案可證，而查獲之改造
    手槍及改造子彈，經內政部警政署刑事警察局鑑定結果認：
    送鑑改造手槍1 支（槍枝管制編號0000000000），認係由
      仿BERETTA 廠84型半自動手槍製造之槍枝換裝土造金屬槍
      管而成之改造手槍，機械性能良好，可擊發適用子彈，認
      具殺傷力；送鑑改造子彈26顆，認係土造子彈，具直徑
      約8mm 之金屬彈頭，採樣8 顆試射，可擊發，認具殺傷力
      ；送鑑彈殼2 顆，認均係土造金屬彈殼，有該局95年01
      月05日刑鑑字第0940196907號槍彈鑑定書在卷可稽。另查
      獲之海洛因2 包，經送法務部調查局鑑定結果認，甲○○
      案送驗白粉2 包，均含第一級第6 項毒品海洛因成分，合
      計淨重1.70公克（空包裝總重0.93公克），純度4.51％，
      純質淨重0.08公克，有該局95年03月24日調科壹字第
      160002937 號鑑定書附卷可參，堪以認定。
２、被告是否持有扣案具殺傷力之改造手槍1 支及改造子彈26顆
    ？
(1)、丙○○固於偵查時供、證：「（警方在甲○○包包查獲改造
    手槍及26顆改造子彈、2 顆彈殼，是誰的？）是乙○○的。
    」、「（為何會放在甲○○的包包裡面？）我們到王鏘汽車
    旅館時，我在檢驗海洛因時，乙○○到床頭櫃時把東西放到
    包包裡面，警察來時我就把包包及我手上的海洛因從窗戶往
    外丟。」、「（為何把包包往外丟？）因為我會害怕他把毒
    品放在包包裡面，他又喊警察來了，把東西丟了，我才會把
    包包往外丟。」、「（為何乙○○說槍是你的？）不可能，
    吳怡輝的女朋友林依嫺可以作證，我們今天凌晨出來時包包
    內只放我女朋友甲○○的證件，到汽車旅館時吳怡輝與他女
    朋友躺床上，甲○○在床邊的小床休息。」、「（警察查獲
    改造手槍及26顆改造子彈、2 顆彈殼，是你的？）不是，是
    乙○○放的。」、「（他什麼時候放的？）在我們到王鏘汽
    車旅館時他放的。」云云，指案發當天於甲○○皮包內查獲
    具殺傷力之改造手槍1 支及改造子彈26顆，係被告所有，持
    至王鏘汽車旅館後，藏放在甲○○皮包內，但被告不可能毫
    無理由隨身攜帶槍彈，且為警查獲之黑色皮包又是甲○○所
    有，由丙○○背著，該皮包並非被告所有，被告竟將之藏放
    在他人皮包內，丙○○亦未過問或阻止被告將槍彈藏放在其
    女友皮包內，以免入己於罪，在在與常情有悖。再者，該槍
    彈既係被告所有，如為警查獲，亦與丙○○無關，丙○○為
    何要在警察到場時，將該皮包丟到窗外，亦有可疑。何況，
    丙○○於本院95年度訴字第461 號案件審理時供稱，槍彈是
    我自己的，不是乙○○的，我是在94年09月07日為警查獲時
    ，即有一件槍砲案件，在南投那邊，這些手槍在94年09月07
    日之前就有了，那時沒有被查獲，這些手槍我是向道具店買
    道具槍的零件回來，自己去改造的，當時發生事情，要去刑
    事組時，我在之前已發生過一個案件了，後來又遭通緝，所
    以我在去製作筆錄時，才都推給乙○○，但事實上槍的部分
    ，與乙○○均無關，且當時乙○○約我去王鏘汽車旅館，我
    懷疑乙○○與警察講好而約我過去，我剛上去，樓下的電動
    門就打開了，我一詢問是什麼人，乙○○即衝去將2 樓房間
    的門打開，讓警察進來，所以我才懷疑是他與警察約好，帶
    警察去抓我等語在卷；於本院審理時亦證述，94年12月16日
    上午在雲林縣斗六市王鏘汽車旅館為警查獲，本來要講我要
    買中古車的事情，跟甲○○還有1 個朋友及朋友的女朋友一
    起過去，本來我們早上要去被告家，他說他家有人不方便，
    他說要去找地點，被告開好旅館再約我們去，那天警察搜到
    槍跟子彈，是我的，放在黑色包包裡，包包是我的，裡面有
    放甲○○的東西，都是我在用的，有1 把改造仿BERETTA 槍
    ，忘記有幾顆子彈，裡面是裝滿子彈，這個我去年已經判決
    完畢了，法院訊問的時候，我有跟法官講了，那天我們剛上
    樓，警察馬上就來了，一開始我以為是他帶警察來的，還有
    另外一個原因是因為當時我有另案我怕被收押，庭訊的時候
    我都有解釋過為什麼在警局、檢察官那邊說槍、子彈是被告
    的，到王鏘汽車旅館以後被告沒有拿我的槍彈，槍彈都是我
    的，跟他們沒有關係，警察來的時候，被告有喊說把東西收
    起來，他喊完就去開門，我有藏黑色包包的手槍，還有手上
    海洛因，我要丟下去，警察就在我後面，警察就撿起來，沒
    有看到被告丟什麼東西或藏什麼東西到，他去開門警察馬上
    進去，我跑去浴室窗戶要把東西丟出去，警察就已經在我後
    面等語明確。是丙○○前後供述並不一致，而丙○○於本院
    審理時，已詳細解釋其之所以於警詢及偵查中指證扣案槍彈
    為被告所有，係因懷疑被告故意誘使其至王鏘汽車旅館後，
    再引領員警到場查緝，因而挾怨報復，誣指扣案槍彈為被告
    所有，參以被告於警詢及偵查中亦供稱，我前往「王鏘汽車
    旅館」是要開房間給丙○○休息，警方來時，我正下樓關門
    ，丙○○等人懷疑我出賣他們，所以才指證我提供毒品供其
    等吸食等語，大致相符，是當日係被告先至王鏘汽車旅館訂
    房後，始通知被告等人前往，且為警查獲時，被告恰開門下
    樓查看何人進入一情，應堪認定。從而丙○○嗣後於本院95
    年度訴字第461 號案件及本件審理時供、證，因懷疑被告報
    警而遭查獲，乃誣陷被告等語，尚非虛妄。又丙○○自93年
    10月間起開始製造改造手槍及子彈，並多次為警查獲持有其
    所改造之手槍及子彈，丙○○因而經本院於96年10月18日，
    以95年度訴字第461 號判決判處有期徒刑7 年6 月確定，有
    本院95年度訴字第461 號刑事判決在卷可按，顯見丙○○有
    製造手槍、子彈之技術及管道，反觀卷附被告之臺灣高等法
    院前案紀錄表，被告並無槍砲之前科紀錄，二者相較，扣案
    槍、彈為丙○○所有之可能性較高。故丙○○指證扣案槍彈
    為被告所有，於案發當天持至王鏘汽車旅館，放在其包包內
    一情，要難採信。
(2)、案發當時在場之甲○○，於警詢時證稱，於94年12月16日上
    午08時多左右，到達王鏘汽車旅館226 號房間，由吳怡輝開
    車載我們4 人（另有丙○○、林依嫺）一起來找被告談生意
    ，警方臨檢時，我的黑色皮包內槍彈是丙○○昨日就背著，
    早上05、06點從臺西鄉出門到斗六市我的黑色皮包都由丙○○背著保管，該槍彈是丙○○所有，警方執行檢查時有看到
    丙○○拿黑色皮包站在2 樓浴室窗戶旁，有聽到警察叫他不
    要丟掉等語，已明確陳稱，扣案槍彈為丙○○所有，與丙○○在本院96年度訴字第461 號案件及本件審理時供、證情節
    ，互核一致。而甲○○雖於偵查時稱：「（在妳皮包內查獲
    手槍及26顆改造子彈、2 顆彈殼，是誰的？）皮包是我的，
    但那些東西不是我的。」、「（為何在妳皮包有槍彈？）我
    皮包昨天是我男朋友背的，我都沒碰我包包，凌晨03點時我
    男朋友出去，約半個小時回來我看裡面沒有什麼東西，05、
    06點時我們開車從臺西到斗六找阿德，車上有把包包交給我
    男朋友，在汽車旅館時我在睡覺，我看見阿德有從我枕頭邊
    拿走我包包，後來警察到時就看到包包裡面有槍。」等語，
    為其在警詢時所未陳述，且與其警詢所述情節不符，復與丙○○在偵查中證述，被告到床頭櫃時把東西放到包包裡面等
    情，又有未合，茍甲○○於偵查所述上情屬實，亦僅足證被
    告曾拿走其皮包，但未能證明被告拿走其包包當時，將扣案
    槍、彈藏在其皮包內甚明。況且，甲○○於本院審理時證稱
    ，94年12月16日上午有去斗六王鏘汽車旅館，跟丙○○去的
    ，忘了幾點過去，那時候丙○○是我男朋友，他說要過去找
    朋友，沒有講找朋友目的，當天被告有在場，有5 個（人）
    ，另外2 個忘了是誰，我不知道名字，那天睡覺的時候警察
    衝上來，搜到海洛因，還有槍械，槍在我的包包裡面搜到，
    丙○○把我的包包帶走，從頭到尾都是他背的，我們是男女
    朋友在一起，包包都是他背的，包包是我的沒有錯，槍是誰
    的不知道，警察那邊有攤開來看，才知道包包有槍，除了丙○○有碰包包之外，沒有看過有人碰我的包包，當初包包是
    我的，他們2 人（指丙○○及被告）做什麼我不知道，他們
    2 人在那邊拿我的包包我怎麼知道幹嗎，他（指被告）與丙○○在那邊說話，他們2 人是朋友，我不知道怎麼碰（皮包
    ），他們2 人拿來看，不確定被告知道裡面什麼東西，我當
    時也不知道裡面什麼東西云云，先稱除丙○○外，未看見其
    他人碰其皮包，其後又稱被告與丙○○一起將其皮包拿來看
    ，先後證述互有歧異，且未證述扣案槍彈是被告藏放在其皮
    包內。是以，甲○○之證述亦無從遽為不利被告之認定。
(3)、此外，吳怡輝、林依嫺於警詢時均稱，不知扣案手槍及子彈
    是何人所有等語明確。而扣案具殺傷力之改造手槍1 支、子
    彈26顆及卷附內政部警政署刑事警察局95年01月05日刑鑑字
    第0940196907號槍彈鑑定書1 份、現場照片16張，僅足證明
    被告與丙○○等人於94年年12月16日，在王鏘汽車旅館為警
    查時，扣得上開具殺傷力之槍、彈，尚難因此遽認該具殺傷
    力之槍、彈即為被告所有或藏放在甲○○皮包內無訛。職是
    ，公訴意旨指被告與丙○○共同持有扣案具殺傷力之改造手
    槍及子彈，即乏依據。
３、被告是否無償轉讓不詳數量之海洛因予丙○○、甲○○施用
    ？
(1)、丙○○於偵查時證稱：「（今早有無施用毒品？）有。」、
    「（毒品何人提供？）乙○○。」、「（你向他買的？）不
    是，我跟他討的，不用錢。」、「（甲○○有無施用海洛因
    ？）應該沒有，我沒有看到，但我在檢驗時，乙○○有到小
    床那邊去，他手上有拿香菸，我不知道甲○○有無接香菸過
    去。」、「（現場查扣的2 包海洛因是誰的？）乙○○的。
    」、「（為何會從甲○○的身上查出來？）海洛因本來是放
    在桌上，警察來時乙○○說把東西收一收，我女朋友才把它
    放到內衣裡面。」云云；然丙○○於本院審理時則證稱：「
    （那天你們有無人施用毒品？）在那裡都沒有用，那邊有毒
    品，我的部分我有承認警察搜到香菸，我吸食部分已經判了
    ，當天在那邊我們到了之後警察就到了，沒有在那邊吸食。
    」、「（你當時警局、檢察官那邊為何說有人有施用，還說
    是施用海洛因？）那時候我們本身已經有施用過毒品，但是
    當天在場的時候並沒有，有帶毒品去，但在那邊沒有施用，
    來不及施用警察就已經到了。」、「（當時檢察官問你早上
    有無施用毒品，你說有，檢察官問怎麼來的，你說乙○○提
    供的，你說跟乙○○討的，不用錢？）時間久，忘記（偵訊
    ）過程，我們本身有施用，自己都有帶自己的東西，我去那
    邊目的是要跟他談買中古車的事情，到那邊警察就到了，也
    來不及施用。」、「（當時你有沒有帶海洛因毒品要去王鏘
    汽車旅館？）一點點，我當時被警察搜到那2 支香菸部分。
    」、「（當時你身上警察有查到海洛因毒品？）2 支香菸，
    剛捲好菸。」、「（香菸在你身上什麼地方查到？）本來還
    拿在手上，警察就到了。」、「（2 支香菸放在什麼地方被
    查到？）我要跟包包一起丟掉的時候。」、「（他沒有拿毒
    品給你們？）沒有，我們自己有帶毒品去。」、「（你在94
    年12月16日晚上九點多在檢察官那邊筆錄，經具結，提示偵
    卷第9 頁，檢察官問早上有無施用毒品，你說有，檢察官問
    說毒品誰提供的，你說乙○○？與今天所言不同？）我當時
    認為警察是乙○○帶來的，心裡面覺得不滿。」、「（你的
    意思是檢察官那邊所言不實在？）對。事實上我們自己要施
    用的東西，我們自己都有帶。」、「（你今天所言才是事實
    ？）對。」、「（同日筆錄，檢察官問你是否你跟他買的，
    你說你跟他討的，不用錢？）太久忘記了，事實上沒有這回
    事情。」、「（事實是如何？）去的時候他在捲菸，我也在
    捲菸，我自己有帶我自己的東西。」、「（檢察官問你現場
    查到2 包海洛因是誰的，你說是乙○○的，為何你這樣講？
    ）當時在地上的東西，除了個人身上搜到的是自己的東西，
    此外，地方是乙○○找的，所以這樣講。」、「（檢察官問
    你為何會從甲○○的身上出來那2 包海洛因，你說海洛因本
    來是放在桌上，警察來時乙○○說把東西收一收，甲○○才
    把它放到她內衣裡面？）他有叫我們收東西，但是事實上我
    沒有看到，因為他去開門警察進來，我就拿我的東西跑去浴
    室從窗戶要丟東西，過程中警察都跟在我後面，我沒有看到
    東西。」、「（沒有看到為何這樣講？）我認為是他帶警察
    去的。」、「（你在檢察官那邊所言關於槍、毒品部分都不
    實在？）對。」、「（提示95訴字461 號審理卷二，法官問
    你乙○○來的時候警察來了沒，你說他約你在那邊碰面，本
    來他要帶你去看車，你到那邊時，你剛上去，他拿海洛因請
    你，你在捲煙，樓下的電動門就打開了，你一詢問是什麼人
    ，乙○○即衝去將二樓房間的門打開，讓警察進來，所以懷
    疑是他與警察約好，帶警察去抓你？）他有拿東西出來，他
    在梳妝檯捲菸，我也在捲菸。」等語，丙○○對於被告是否
    在案發時，無償轉讓海洛因予其施用一節，前後證述兩歧，
    是否屬實，非無疑義。
(2)、而甲○○於警詢時固供稱：「（警方在妳身上查獲何物？）
    我自己從內衣拿出2 包海洛因毛重2.46公克... 」、「（毒
    品、槍彈何人所有？）警方臨檢時，乙○○叫我把（東西）
    收起來，毒品是乙○○所有... 」、「（妳於何時地開始吸
    食毒品？）我於94年12月16日上午08時許，在王鏘汽車旅館
    226 號房吸食毒品。」、「（吸食何毒品？如何吸食？毒品
    何人提供？）我吸食海洛因毒品摻在香菸內吸食。海洛因是
    乙○○提供。」、「（所施用之毒品是否向乙○○購買？）
    不是購買的，是乙○○提供我吸食的。」云云；於偵查時亦
    供、證略謂，我身上的海洛因是乙○○說警察來了東西收起
    來，我就隨手拿桌上的東西往內衣塞，海洛因真的是乙○○
    的，今天早上08點多在汽車旅館有吸食海洛因，是乙○○提
    供的，不用錢的，丙○○、乙○○及我都有吸，丙○○他自
    己身上也有（毒品），剛到時乙○○已經把海洛因摻在香菸
    裡面了，丙○○施用的毒品有乙○○提供及他自己的云云，
    雖亦表示被告無償轉讓海洛因予其施用，且扣案海洛因2 包
    是被告所有，但稱丙○○自己亦有攜帶毒品，丙○○有施用
    其自己所帶毒品亦有施用被告提供之毒品一情，則為其警詢
    時所未供述，且丙○○本身如有攜帶海洛因，被告又何需提
    供海洛因供渠等施用，是甲○○於偵查中上開供證，與常情
    有違。再者，甲○○於本院審理時則證述略謂，那天睡覺之
    前我有施用海洛因，我們都有用海洛因，用在菸裡面施用，
    海洛因從丙○○那邊拿出來的，是到汽車旅館那邊拿出來的
    ，除了丙○○有拿海洛因出來之外，沒有看到其他人拿海洛
    因出來，那天在我的胸部有搜到海洛因，我當時在汽車旅館
    睡覺，我男朋友來叫我，是我男朋友塞進去的，就是這樣我
    才知道警察來的，沒有印象那天被告有拿海洛因出來，好像
    是去他（指被告）家之後才去汽車旅館的，海洛因是從我男
    朋友手上拿出來的，他（指丙○○）是說當天是去向被告買
    的，是丙○○在汽車旅館跟我講的，但我沒有親眼看到，沒
    有說買多少錢、買多重，他們2 人（指被告及丙○○）是一
    起走進來的，把東西拿出來，我問我男朋友身上為何有東西
    （指海洛因），他說他跟阿德（指被告）去弄來的，他們把
    東西放在桌上，沒有看到被告從身上拿海洛因出來，我用的
    毒品是丙○○拿給我用的，但是丙○○說是他是去跟阿德拿
    的云云，所述又與其在警詢、偵查供、證情節不符，且與丙○○在偵查及本院審理時上開證述內容有異，故甲○○於景
    詢、偵查時指證，被告於案發當天曾無償轉讓海洛因予其施
    用一情，即有可疑。
(3)、丙○○與甲○○雖均一度陳稱，被告於案發當天曾無償轉讓
    海洛因予渠等施用，扣案海洛因為被告所有云云，但丙○○
    與甲○○於本院審理時則一致否認上情，衡以被告為警查獲
    時，並未在被告身上或所攜帶物品內扣得任何毒品，反之丙○○則自承警員到場時，其欲將摻有海洛因毒品之2 支香菸
    丟棄，而甲○○亦自承在其胸部取出2 包海洛因，甲○○雖
    於警詢及偵查時表示該2 包海洛因，是被告在警員到場前喊
    東西收一收，其隨手藏放在胸部云云，然則被告與甲○○並
    不相識，其之所以在當天到王鏘汽車旅館，係因與丙○○為
    男女朋友關係，隨同丙○○到該處，甲○○與被告當天第一
    次見面，又非親非故，焉有被告指示其將毒品此等違禁物收
    一收，其即聽命被告並將之藏放在自己胸部之理？況且，甲○○如有意湮滅該違禁物，衡情亦應迅即將之銷燬，豈有將
    該違禁物往自己身上攬，反而讓自身陷於麻煩之理？從而，
    甲○○及丙○○所述難以置信。其餘在場之人吳怡輝於警詢
    證稱，甲○○、丙○○、乙○○3 人是否有吸食海洛因，我
    不清楚等語；林依嫺於警詢亦證稱，不知道現場查獲之海洛
    因為何人所有，在王鏘汽車旅館沒有看到何人施用毒品等語
    ，均無法佐證丙○○及甲○○所述為真。另扣案海洛因2 包
    、現場照片16張及卷附法務部調查局95年03月24日調科壹字
    第160002937 號鑑定書，僅可證明案發當天自甲○○身上查
    獲2 包白粉，該2 包白粉確實均含有海洛因成分，然無法證
    明丙○○及甲○○證述被告無償轉讓海洛因予渠等施用及扣
    案海洛因是被告所有一情屬實。是除丙○○於警詢及甲○○
    於警詢、偵查上開不利被告之供述及證述外，並無其他證據
    足以佐證渠等證述係屬真實，而渠等於本院審理時，所述非
    但互有歧異，亦與渠等於警詢或偵查之證述有不一致，非無
    瑕疵可指，尚難以丙○○於警詢及甲○○於警詢、偵查中有
    瑕疵之指訴，遽為不利被告之認定。
五、綜上所述，公訴意旨所舉證據尚不足以證明被告持有查獲具
    殺傷力槍枝及子彈，而涉犯槍砲彈藥刀械管制條例第8 條第
    4 項之未經許可持有可發射金屬或子彈具有殺傷力之改造手
    槍罪、及同條例第12條第4 項未經許可持有子彈罪嫌，及被
    告曾無償轉讓海洛因予丙○○、甲○○施用，涉犯毒品危害
    防制條例第8 條第1 項轉讓第一級毒品罪嫌。此外本院復查
    無其他證據證明被告確有公訴意旨所指之上開犯行，揆諸首
    揭說明，依「罪證有疑，利於被告」之證據法則，即不得遽
    為不利於被告之認定。是既無積極證據足認被告有違反槍砲
    彈藥刀械管制條例第8 條第4 項之未經許可持有可發射金屬
    或子彈具有殺傷力之改造手槍、同條例第12條第4 項未經許
    可持有子彈、毒品危害防制條例第8 條第1 項轉讓第一級毒
    品之犯行，即不能證明被告犯罪，依法應諭知無罪之判決。
六、證人丙○○、甲○○另涉偽證罪嫌部分：
    證人丙○○於偵查中證述，扣案改造手槍及子彈均是被告所
    有，於案發時攜至王鏘汽車旅館藏放在甲○○黑色皮包內，
    但於本院審理時，則證稱扣案槍彈是其所有，案發前即已放
    在甲○○皮包內，由其背至王鏘汽車旅館；又於偵訊時證述
    ，被告在案發時無償轉讓數量不詳之海洛因予其施用，但在
    本院審理時卻又證稱，當天所施用之海洛因是其所有，自行
    攜至王鏘汽車旅館，未及施用即為警查獲。另甲○○於偵訊
    時亦證稱，被告於案發時，曾無償提供數量不詳之海洛因供
    其施用，扣案海洛因2 包為被告所有，然甲○○於本院審理
    時又證述，其當天在王鏘汽車旅館施用之海洛因，是其男友
    丙○○所有，扣案之海洛因2 包，亦是其男友丙○○自被告
    處取得，在知悉警員到場時，將扣案海洛因塞入其內衣藏放
    等於案情有關之重要事項，丙○○、甲○○於偵訊時及本院
    審理時均於供前具結，而先後為相反之陳述，顯見渠2 人故
    意為虛偽陳述，觸犯刑法第168 條第1 項偽證罪，於本判決
    書告發，請檢察官偵辦。
七、依刑事訴訟法第301條第1項前段，判決如主文。
本案經檢察官江柏青到庭執行職務。
中    華    民    國    97    年    10    月    30    日
            刑事第六庭    審判長法  官  廖國勝
                                法  官  黃楹榆
                                法  官  李秋瑩
以上正本證明與原本無異。
如不服本判決，應於判決送達後10日內，向本院提出上訴狀（須
附繕本）。
                                書記官  邱明通
中    華    民    國    97    年    10    月    30    日


司法院資訊處製作；財團法人民間司法改革基金會備份。
